【裁判字號】    95,易緝,2
【裁判日期】    950711
【裁判案由】    詐欺
【裁判全文】
臺灣苗栗地方法院刑事判決               95年度易緝字第2號
公  訴  人  臺灣苗栗地方法院檢察署檢察官
被      告  甲○○
選任辯護人  鄧湘全律師
上列被告因詐欺取財案件，經檢察官提起公訴（91年度偵字第99
7 號），本院判決如下：
    主  文
甲○○犯詐欺取財罪，處有期徒刑陸月，如易科罰金，以新臺幣
壹仟元折算壹日。緩刑貳年。
    事  實
一、甲○○係員琳建設股份有限公司（下稱員琳公司）負責人，
    自民國89年3 、4 月間起，即因財務狀況陷於危機，須以借
    貸因應所需支出，而向債權人劉慶興高額借貸已達新臺幣1
    千餘萬元，顯已無續營事業及償債之能力，詎意圖為自己不
    法所有，於同年7 、8 月間，向九鶴建材實業有限公司（下
    稱「九鶴公司」）負責人乙○○佯稱其欲續建員琳公司起造
    之坐落苗栗縣頭份鎮○○段127 之1 等筆地號土地上建物，
    央請乙○○施作該建物石網材及免洗石等工程（價值約新台
    幣28萬元），使乙○○不疑有詐而依約為其施工，致生損害
    於乙○○。俟完工後，甲○○即先後簽發支票以拖延工程款
    之支付，迄其簽發之支票屆票載發票日期，經乙○○持向付
    款銀行提示均遭拒付，始發現甲○○所有之支票帳戶已於89
    年12月1 日起即列為拒絕往來戶，始知受騙。
二、案經九鶴公司代表人乙○○訴請臺灣苗栗地方法院檢察署檢
    察官偵查起訴。
    理  由
一、上揭事實，訊據被告甲○○於審理中坦承不諱，而被告明知
    無能力清償乙○○施作工程之工程款，卻仍藉由開發支票方
    式以為拖延，亦據告訴人九鶴公司代表人乙○○於偵查中指
    訴歷歷。至於被告當時財務早已陷於困窘之情形，復據證人
    陳素禎、劉慶興等人在偵查中證述明確，並有本院89年度裁
    全字第1031號、執全字第699 號民事保全程序、執行卷影本
    各1 宗、陳素禎債權證明影本、不動產買賣契約書、（價金
    ）匯款回條聯影本、新竹國際商業銀行頭份分行91年4 月2
    日竹商銀頭份字第12811 號函覆前揭支票存款帳戶拒絕往來
    日期及89年間之帳戶交易明細、竹南信用合作社91年3 月26
    日竹南信社字第250 號函覆前揭支票存款帳戶拒絕往來日期
    及89年間交易明細各1 紙及支票影本、退票理由單各3 紙影
    本等附卷可稽，堪證被告審理中之自白與事實相符，本件事
    證明確，被告犯行洵堪認定。
二、核被告甲○○所為，係犯刑法第339 條第1 項之詐欺取財罪
    。被告施行詐術之目的，係在意圖取得被害人乙○○施作石
    網材及免洗石等工程所投入之工程材料，於該工程竣工之時
    ，其犯罪行為業已完成，嗣後之簽發支票僅係在藉此拖延工
    程款之支付，依其行為仍屬單純1 罪，並非連續犯。又按行
    為後法律有變更者，適用行為時之法律。但行為後之法律有
    利於行為人者，適用最有利於行為人之法律，刑法第2 條第
    1 項定有明文。本件被告於行為時之89年間，刑法第41條第
    1 項前段規定：「犯最重本刑為3 年以下有期徒刑以下之刑
    之罪，而受6 個月以下有期徒刑或拘役之宣告，因身體、教
    育、職業、家庭之關係或其他正當事由，執行顯有困難者，
    得以1 元以上3 元以下折算一日，易科罰金」。從而，被告
    所犯之詐欺罪最重本刑既為5 年以下有期徒刑，依當時適用
    之法律，本不得易科罰金。惟該易科罰金標準迭經修正，迄
    95年7 月1 日修正公布施行之刑法第41條第1 項前段係規定
    ：「犯最重本刑為5 年以下有期徒刑以下之刑之罪，而受6
    個月以下有期徒刑或拘役之宣告者，得以新臺幣1 千元、2
    千元或3 千元折算一日，易科罰金」。是比較修正前後之易
    科罰金折算標準，自以95年7 月1 日修正公布施行後之規定
    ，較有利於被告，從而，本件自應依刑法第2 條第1項 但書
    ，適用修正後之刑法第41條第1 項前段規定，定其折算標準
    ，附此敘明。爰審酌被告犯罪之動機、目的、手段，犯罪所
    生之危害、犯罪後之態度等一切情狀，量處如主文所示之刑
    ，並諭知易科罰金之折算標準。末查，被告前未曾因故意犯
    罪受有期徒刑以上刑之宣告，有臺灣高等法院被告前案紀錄
    表、臺灣苗栗地方法院檢察署刑案資料查註紀錄表等在卷可
    按。被告於審理中復坦承犯行，深具悔意，且已於審理中與
    告訴人九鶴公司代表人乙○○達成和解賠償其損失，有和解
    書乙紙在卷可查，經此教訓，當知警惕而無再犯之虞，本院
    綜核各情，認所宣告之刑，以暫不執行為適當，爰併予宣告
    緩刑2 年，以啟自新。
據上論斷，應依刑事訴訟法第299 條第1 項前段，刑法第2 條第
1 項但書，第339 條第1 項，（修正後）第41條第1 項前段、第
74 條 第1 項第1 款，判決如主文。
本案經檢察官戴瑞麒到庭執行職務。
中    華    民    國    95    年    7     月    11    日
                      刑事第二庭審判長法  官  林燦都
                                      法  官  顧正德
                                      法  官  楊台清
以上正本證明與原本無異。
如不服本判決，應於判決送達後10日內向本院提出上訴狀（應抄
附繕本）。告訴人或被害人如對於本判決不服者，應具備理由請
求檢察官上訴，其上訴期間之計算係以檢察官收受判決正本之日
期為準。
                                      書記官  劉千瑄
中    華    民    國    95    年    7     月    11    日
附錄：本案論罪科刑法條全文
中華民國刑法第339條
意圖為自己或第三人不法之所有，以詐術使人將本人或第三人之
物交付者，處5 年以下有期徒刑、拘役或科或併科1 千元以下罰
金。
以前項方法得財產上不法之利益或使第三人得之者，亦同。
前二項之未遂犯罰之。


司法院資訊處製作；財團法人民間司法改革基金會備份。
